【裁判字號】    97,抗,372
【裁判日期】    971128
【裁判案由】    損害賠償
【裁判全文】
臺灣臺中地方法院民事裁定  97年度抗字第372號
抗  告  人  泰安產物保險股份有限公司
法定代理人  乙○○
上抗告人與相對人甲○○○ ○○○○○ ○○○○○○○間請求損害賠償事件，對
於本院臺中簡易庭民國97年10月20日所為裁定（97年度中簡更字
第6號），提起抗告，本院裁定如下：
    主    文
原裁定廢棄，發回本院臺中簡易庭。
    理    由
一、抗告意旨略以：本件抗告人係主張保險代位並受讓被保險人
    即訴外人自由時報公司（下稱自由時報公司）對第三人可得
    行使之損害賠償請求權，因此凡自由時報公司得對第三人主
    張者，抗告人自得主張。而相對人依運送契約債務不履行等
    規定應負損害賠償責任，相對人簽發之載貨證券上所載之卸
    貨港係位於原審轄區，則依海商法第78條第1項及民事訴訟
    法第12條規定，原審自有管轄權。又本件相對人侵權行為之
    一部結果地係位於我國，依民事訴訟法第15條第1項規定，
    原審亦有管轄權。原審以其就本件無管轄權，亦無從移送該
    管管轄法院駁回抗告人之訴及假執行之聲請，即不應維持，
    請廢棄原裁定等語。
二、按抗告法院認抗告為有理由者，應廢棄原裁定，自為裁定，
    必要得命原法院或審判長更為裁定；對於簡易程序第一審裁
    判之抗告程序，準用第四編抗告程序之規定，此分別參照民
    事訴訟法第492條第2項及第436條之1第3項自明。次按涉外
    民事事件，於具體訴訟案件，究何國家法院具有管轄權，因
    牽涉國際公法上國家司法權分配之問題，是各國於實際受理
    涉外民事事件時，即得依該法院地國內法上關於管轄權之規
    定辦理。復按裝貨港或卸貨港為中華民國港口者之載貨證券
    所生之爭議，得由我國裝貨港或卸貨港或其他依法有管轄權
    之法院管轄。因契約涉訟者，如經當事人定有債務履行地，
    得由該履行地之法院管轄，海商法第78條第1項及民事訴訟
    法第12條分別定有明文。又按讓與債權時，該債權之擔保及
    其他從屬之權利，隨同移轉於受讓人。但與讓與人有不可分
    離之關係者，不在此限。債務人於受通知時，所得對抗讓與
    人之事由，皆得以之對抗受讓人。民法第295條第1項、第
    299條第1項分別定有明文。據此，債權讓與固係以移轉特定
    債權為標的之契約，其受讓人僅受讓債權，而非承受契約當
    事人之地位，惟對於債之同一性並不生影響，因此附隨於原
    債權之從權利，除與讓與人有不可分離之關係外，應一併移
    轉與受讓人，而債務人所得對抗讓與人之抗辯權，亦不因債
    權之讓與而喪失。而所謂得對抗讓與人之事由，不獨實體法
    上之抗辯，訴訟法上之抗辯亦包括在內，如合意管轄之抗辯
    及仲裁契約之抗辯等（最高法院87年台抗字第630號裁定意
    旨參照）。而按民事訴訟法上之管轄法院乃係法律為合理分
    配審判事務所定，並非訴訟當事人不可分離之專屬權利，於
    債權讓與事件中，基於債之同一性，債權受讓人自得於依其
    所受讓之原法律關係具有管轄權之法院對債務人提出訴訟，
    而行使其受讓之債權。
三、經查，本件抗告人已依保險契約理賠自由時報公司，依保險
    法第53條所規定之保險代位，受讓本件損害賠償請求權。而
    依該載貨證券關於運送事項所載之債務履行地為臺中港，此
    有載貨證券、保險單、代位求償收據等附原審卷可稽。則揆
    諸前揭法文規定及說明，本院臺中簡易庭就本件訴訟自有管
    轄權。乃原審以抗告人非載貨證券之當事人，亦非承受自由
    時報公司之受貨人地位，無從依民事訴訟法第12條、海商法
    第78條第1項規定主張管轄權，遽為抗告人不利之裁定，容
    有未洽。抗告人請求將原裁定廢棄，應認為有理由，爰由本
    院將原裁定廢棄，並發回本院臺中簡易庭更為審理。
四、依民事訴訟法第436條之1第3項、第492條第2項，裁定如主
    文。
中    華    民    國    97    年    11    月    28    日
                  民事第四庭  審判長法  官  王  銘
                                    法  官  陳文燦
                                    法  官  王鏗普
正本係照原本作成。
不得再抗告。
中    華    民    國    97    年    11    月    28    日
                                    書記官


司法院資訊處製作；財團法人民間司法改革基金會備份。
